【裁判字號】    97,交聲,1372
【裁判日期】    980515
【裁判案由】    聲明異議
【裁判全文】
臺灣彰化地方法院交通事件裁定        97年度交聲字第1372號
原處分機關  交通部公路總局臺中區監理所彰化監理站
異  議  人  世坤交通有限公司
即受處分人
法定代理人  乙○
代  理  人  丁○
            甲○○
            丙○○
上列異議人即受處分人因違反道路交通管理處罰條例案件，對於
交通部公部總局臺中區監理所彰化監理站於中華民國97年10月17
日所為之處分（彰監四字第裁64-I00000000號裁決書），聲明異
議，本院裁定如下：
    主  文
原處分關於吊扣汽車牌照部分撤銷。
世坤交通有限公司汽車車身重要設備變更，不申請公路主管機關
施行臨時檢驗而行駛；一年內違反道路交通管理處罰條例第十八
條第一項規定二次以上，吊扣車牌號碼ＮＦ－Ｈ一號半拖車牌照
參個月。
    理  由
一、原處分機關略以：異議人即受處分人世坤交通有限公司（下
    稱受處分人）靠行駕駛人丁○於民國97年9月16日下午3時10
    分許，駕駛車牌號碼981-GT號曳引車（後掛車牌號碼NF-H1
    號半拖車），行經彰化縣竹塘鄉○○街1巷49號，為原處分
    機關稽查人員會同員警舉發「汽車軸距變更（軸距原10米，
    經會同司機測量長7.73米）（責令其檢驗）」違規，爰依道
    路交通管理處罰條例第18條規定裁處受處分人罰鍰新臺幣（
    下同）7200元，吊扣汽車牌照3個月，責令檢驗，原處分並
    無不合等語。
二、聲明異議意旨略以：受處分人違規屬實，願接受裁罰，但違
    規車輛應為車牌號碼NF-H1號半拖車，原處分機關要求以半
    拖車驗車，卻吊扣車牌號碼981-GT號曳引車之牌照顯與實情
    有誤，為此請准撤銷此部分之裁罰等語。
三、按汽車車身、引擎、底盤、電系等重要設備變更或調換，或
    因交通事故遭受重大損壞修復後，不申請公路主管機關施行
    臨時檢驗而行駛者，處汽車所有人新臺幣2400元以上9600元
    以下罰鍰，並責令其檢驗。汽車所有人在1年內違反前項規
    定2次以上者，並吊扣牌照3個月；3年內經吊扣牌照2次，再
    違反前項規定者，吊銷牌照，道路交通管理處罰條例第18條
    定有明文。復按曳引車，係指專供牽引其他車輛之汽車；拖
    車，係指由汽車牽引，其本身並無動力之車輛；半拖車，則
    為具有後輪，其前端附掛於曳引車第五輪之拖車，道路交通
    安全規則第2條第1項第8、9、11款亦分別訂有明文。而依道
    路交通安全規則第8條之規定，可知拖車有獨立之號牌及使
    用證；拖車並應接受各項汽車檢驗，道路交通安全規則第39
    、40條亦定有明文。是半拖車與曳引車之所有權各自獨立。
四、經查：
(一)受處分人之靠行司機丁○駕駛車牌號碼981-GT號曳引車（後
    掛車牌號碼NF-H1半拖車），於97年9月16日下午3時10分許
    ，行經彰化縣竹塘鄉○○街1巷49號，因「汽車軸距變更（
    軸距原10米，經會同司機測量長7.73米）（責令其檢驗）」
    違規，為原處分機關稽查人員會同彰化縣警察局交通隊警員
    舉發並開立彰警交字第I00000000號舉發違反道路交通事件
    管理通知單，並經原處分機關裁處受處分人罰鍰7200元，吊
    扣汽車牌照3個月，責令檢驗等情，業據證人即員警蔡同雄
    、證人即靠行司機丁○到庭結證明確，並有前開舉發違反道
    路交通事件管理通知單、裁決書、取締照片等件在卷可稽，
    且為受處分人所不爭執，應堪認定。
(二)是本件應予審究者即是否曳引車後掛之半拖車軸距變更仍應
    吊扣曳引牌照。查，原處分機關雖引用交通部公路局90年4
    月18日（90）路監交字第9013711號函釋，而認為拖車係無
    動力之車輛，未經聯結停放路邊或營業保管場時，自可視為
    獨立之個體，惟若無曳引車之聯結曳引，不僅無從行駛公路
    ，亦將無違規之情事發生，故行駛道路時，拖車需由曳引車
    牽引始視為一汽車整體，有原處分機關97年12月25日中監彰
    字第0970029679號函在卷可稽。然交通部公路局前開函釋係
    就拖車有違反道路交通管理處罰條例第12條第1項第4、5 、
    7款規定亦即係關於拖車牌照違規之情形所為說明，與本件
    為拖車車身重要設備變更等情尚屬有間，自難逕予採用。且
    按「參照道路交通規則第8條規定，拖車號牌得由使用人申
    請之。則依具體違規事實應歸責使用人時，自得就處罰汽車
    所有人之規定適用於處罰該使用人，例如『拖車牌照借供他
    人使用』、『拖車未依規定參加定期檢驗』、『拖車變更重
    要設備』等。反之，如『拖車未懸掛號牌』涉及非曳引車曳
    引拖車，即無從自行駛道路，故應歸責於曳引車所有人而處
    罰之」，有交通部公路局98年3月6日路監交字第0980009099
    號函後附之臺灣省交通處公路局86年12月17日86路監交字第
    56838號函在卷可稽。是若半拖車之重要設備變更，而未申
    請公路主管機關施行臨時檢驗，係屬可歸責於半拖車使用人
    ，並不因該輛半拖車究聯結曳引車行駛於道路抑或靜止停放
    於路邊有所差異，與是否依法懸掛牌照並不相同。是依道路
    交通管理處罰條例第18條之規定，本件既應裁罰半拖車之使
    用人，則同此理，若因1年內違反該規定2次以上需吊扣牌照
    3個月，吊扣之牌照亦應為半拖車而非曳引車。是本件受處
    分人之聲明異議為有理由，自應由本院將原處分中關於吊扣
    汽車牌照部分撤銷，並自為裁定如主文第2項之諭知。至原
    處分機關另裁處受處分人罰鍰7200元及責令檢驗部分，於法
    並無違背，且依受處分人聲明異議意旨，亦僅就原處分機關
    關於吊扣汽車牌照部分請求撤銷，此部分之處分自非屬本院
    應予審究之範圍，併此敘明。
五、據上論結，應依道路交通管理處罰條例第87條第2項、道路
    交通案件處理辦法第20條前段，裁定如主文。
中    華    民    國    98    年    5     月    15    日
                  交通法庭    法  官  蔡家瑜
以上正本證明與原本無異。
如不服本裁定，應於裁定送達後五日內向本院提出抗告狀 (須附
繕本 )。
中    華    民    國    98    年    5     月    15    日
                              書記官  陳秀鳳


司法院資訊處製作；財團法人民間司法改革基金會備份。
